臺灣高等法院民事判決　九十年度上字第一三八五號
　　　上　訴　人　彰源企業股份有限公司
　　　法定代理人　張炳耀
　　　被　上訴人　新亞洲水電材料有限公司
　　　法定代理人　張世園
右當事人間損害賠償事件，上訴人對中華民國九十年七月九日臺灣板橋地方法院八十
九年訴字第九四０號第一審判決提起上訴，本院判決如左：
　　　主　　　文
上訴駁回。
第二審訴訟費用由上訴人負擔。
　　　事　　　實
甲、上訴人方面：
一、聲明：
  (一)原判決廢棄。
  (二)右廢棄部分、被上訴人在第一審之訴及其假執行之聲請均駁回。
二、陳述：除與原判決記載相同者予以引用外，補稱：
　一上訴人僅交付部分鋼管錯誤，原非不能補正或更換，且別家公司之無塵室冷水
　　管，亦有使用「三０四」型不誘鋼鋼管者，何須全部更新鋼管呢？且造成漢唐訊
　　聯股份有限公司（下稱漢唐公司）施作之不銹鋼穿孔漏水，係因其試車時用地下
　　水含氯過高，非關上訴人所交付之「三０四」型鋼管，況漢唐公司與其業主即瀚
　　宇彩晶股份有限公司（下稱瀚宇公司）亦未必約定「三０四Ｌ」型鋼管，亦難謂
　　有彼二公司工程合約所指「工作品質」不符得拆除重作之情事，是漢唐公司重新
　　施工係基於工期急迫，與上訴人交貨品質無關。
三、証據：除援用原審提出者，補提出(一)台積電、聯電公司無塵室冷工程明細表各
　　一件(二)公司產品簡介及目錄。
乙、被上訴人方面：
一、聲明：上訴駁回。
二、陳述：與原判決記載相同茲引用之。
三、證據：除援用原審立證方法外，補提出(一)九月二十日會議記錄（即管材砂孔補漏
    會議）(二)工程個案異常管制表(三)漢唐與瀚宇公司工程合約附件工程估價單一件(四)
　　聲請詢問証人鍾孝忠為証。
　　　理　　　由
一、被上訴人起訴主張：伊於八十八年六月至八月間向被上訴人北區營業所訂購低含
    碳量「三０四Ｌ」不銹鋼鋼管，並指定送交訴外人漢唐公司在楊梅鎮○○路六六
    七號瀚宇彩晶工地、詎漢唐公司施作後，始發現品質不符，上訴人所交付鋼管係
　　「三０四」型，非「三０四Ｌ」型不銹鋼鋼管，漢唐公司因而重新施作增加支出
　　費用新台幣（下同）九百六十六萬二千九百六十八元，並轉向伊求償，經協調後
　　由伊賠償三百九十七萬五千七百三十一元，此一損害係因可歸責於上訴人所致，
　　上訴人經催均未置理，爰依民法第一百八十四條、第二百二十七條，第三百六十
　　條，規定請求命上訴人如數賠償並加付自起訴狀繕本送達翌日起之法定利息。
二、上訴人則以：漢唐公司因試車漏水現象，送經鑑定始知係受水中氯物質蝕所致，
    即因採用含氯量較高之水試車所致，與不銹鋼材質為「三０四Ｌ」或「三０四」
    型無關，既因試車水質不當，本無重新施作必要；且漢唐公司於鑑定結果未獲悉
    前揭鋼管係「三０四」者之前，即己重新施作，其重新施作實係因運轉測試迫在
    燃眉，並非伊所交付不銹鋼鋼管瑕疵所致。縱令伊誤交部分「三０四」不銹鋼鋼
    管，亦非不可補正，殊無於鑑定報告出爐前即決定全部重新施作，是此等重新施
    作費用與上訴人無關等語資為抗辯。
三、被上訴人主張前揭事實，業據其提出上訴人所開立之檢驗証明書十三紙、出廠証
　　明書八紙，成品交運單九紙，統一發票十紙會議紀錄四件（八十八年九月二十八
　　，同年十月八日、同年十一月九日，同年十二月一日各一件）、中山科學研究院
　　第五研究所材料測試報告一件，燁聯鋼鐵股份有限公司分析報告一件，上訴人存
　　証信函一件，上訴人致被上訴人之傳真一紙等為証。（見原審卷第八頁至第六十
　　頁）上訴人亦自承送貨時誤交付部分「三０四」型，而非契約所訂「三０四Ｌ」
　　型鋼管之事實無訛。按「三０四Ｌ」型一般不銹鋼規範要求其含碳量（Ｃ）不超
　　過０．０三％，此為前開二件報告所公認者（見原審卷第五十四、第五十六頁）
　　即上訴人自行印製公司產品簡介及目錄其「不銹鋼化學成份表」內，亦記載「三
　　０四Ｌ」型之含碳量為０．０三％或０．０三五％以下，有產品簡介及目錄附卷
　　可估（見証物外放）而上訴人所交貨之鋼管經測試結果其含碳量在０．０四四％
　　至０．０四九％間（見原審卷第五十四頁、第五十五頁），其交予被上訴人之檢
　　驗証明書，除少部分含碳量為０．０四八％（見原審卷第八頁、第五筆）０．０
　　三八％（見原審卷第十五頁第三筆）外其餘皆含碳量均為０．０三五％以下（見
　　原審卷第八頁至第二十八頁）是上訴人所交付之鋼管不僅未達一般「三０四Ｌ型
　　」不銹鋼規範之要求，亦未達上訴人自行認定之品質。至為明確。
四、次查被上訴人因上訴人交付品質不符，遭其買主漢唐公司要求重新施作，因而賠
    付漢唐公司重新施作費用三百九十七萬五千七百三十一元，業據其提出管材受損
    更換成本報告一件、漢唐公司收據一紙（見原審卷第八十六頁、第八十七頁）並
    有漢唐公司各項費用之請購簽核單、訂購單、修改工程出工人數統計表等單據附
　　卷可稽（即上揭管材受損更換成本報告分項之費用額）（參見原審卷第二八一、
　　第二八二頁書狀、第二九二頁至第三七五頁及原審卷第一八八、第一八九頁）上
　　訴人雖以漢唐公司將全部材料更換重作，係因其運轉測試迫在燃及為避免自己損
　　失始重新施作與伊送貨「三０四Ｌ」型鋼管無關等語為辯並援用漢唐公司之工地
　　備忘錄一紙為論據（見原審卷第八九頁）惟查本件被上訴人所買鋼管係安裝於訴
　　外人瀚宇公司工地無塵室之水冷系統、嗣因試車時發現漏水現象，為明責任始
　　進行鑑定，而鑑定結果漏水現象之肇因係試車用水為地下水氯離子含量過高所致
　　，固據上訴人提出燁聯鋼鐵股份有限公司之調查報告一件可徵。（見原審卷第一
　　三四、第一三五頁）然查單純漏水是可以修補，本案漏水並非漢唐公司換管之主
　　要原因等情，亦據証人鍾孝忠（漢唐公司職員）到庭陳証在卷（見本院上字第一
　　三八五號卷第二十四頁），而漢唐公司與兩造亦曾於八十八年九月二十日開會決
　　議：(一)材質問題（磁鐵，即磁吸現象）請供應商提出說明，「彰源」背書。(二)現
　　場由「大銓」執行修補工作，一切費用由新亞銂負擔等情（見本院卷第一四二、
　　第一四三頁）足見當初，漏水現象及磁吸現象係並存，又漏水現象係肇因試車用
　　地下水含量過高所致，而上訴人交貨時並未提供說明書或說明該貨應在何種環境
　　下使用，亦據証人鍾孝忠陳明在卷（見同上本院卷第二十三頁），是漏水現象原
　　難謂與上訴人全然無關。又漢唐公司因認為「三０四Ｌ」型鋼管應不會有磁吸現
　　象，乃懷疑送貨材質不符，並要求上訴人背書材質問題，已如前述，而漏水現象
　　（鋼管砂孔穿漏）即令修補，磁吸現象並未能藉修補漏水而排除，且漢唐公司與
　　瀚宇公司之合約書亦記載，甲方（瀚宇公司）如發現乙方（即漢唐公司）工作品
　　質不符本契約規定，或有不當措施將危及工程安全時，得指示乙方限期改善或將
　　不符規定拆除重作，如乙方逾限未辦妥時，並得要求乙方局部或全部停工至辦妥
　　為止等情，且無塵室原訂於八十八年九月二十日完工，逾期將遭每逾一日按工程
　　總價（新台幣十七億一千六百萬元）千分之一之懲罰性違約金且漏水處達一百多
　　處（見原審卷第一三四頁燁聯公司報告）如逐段切割修補　日廢時，估計修補費
　　用亦不貲等情，業據被上訴人陳明在卷（見原審卷第二七八、第二七九頁）且有
　　漢唐公司與瀚宇公司之工程合約書一件在卷可估（見原審卷第三八七頁至第四一
　　二頁，第三九０、第三九九、第四０一頁）復有工程合約之附件即工程估價單附
　　卷可參（見同上本院卷第一二八頁至第一三七頁）益見漢唐公司之施工要求確係
　　「三０四Ｌ」型鋼管無訛。上訴人雖另辯稱：伊送貨「三０四」型者僅一百九十
　　二公尺，僅占全部契約數量之部分而已，何須全部更新等語執詞抗辯（見原審卷
　　第六十頁）然系爭管材均經「禁油處理」安裝妥適後於試車階段，（見原審卷第
　　四十四頁、第四十九頁），究係「三０四」或「三０四Ｌ」型就外觀言，已無法
　　辨識；更遑論抽換，且如欲抽換，勢必切割鋼管，而切割鋼管定會動用火燒割，
　　將會影響該無塵室之塵量等級、否則，就需於外面作其防護帳體，其工程費用浩
　　大。是以原來已施作部分並沒有拆除，因拆除仍會動用到火，只是在旁邊加裝一
　　條新管。沒有動到其他系統，所估計九百多萬元係增加配備的費用，不包括附屬
　　之費用，與其他系統無關等語，業經証人鍾孝忠陳証明確（見同上本院卷第二十
　　四、第二十五頁），兩造對於漢唐公司當初曾要求更換，上訴人亦一同前往洽商
　　，因責任未明及　係材料商無法（能力）抽換，而未允諾，漢唐公司一直發函說
　　材質不符要重新施作，兩造無法補正，亦無法回復原狀，所以漢唐公司就自行重
　　作等情亦所無異詞（見同上本院卷第一四九頁，該筆錄第七行，所以漢唐自行抽
　　換，應係自行重新施作之誤植）是以漢唐公司決定重新施作，非僅為滿足其與瀚
　　宇公司契約之「品質」及「工期」要求（見同上本院卷第一四六頁）所不得不然
　　，亦因上訴人送交品質不符之鋼管後，既與被上訴人均拒絕　唐公司回復原狀（
　　部分更換）之請求，亦因客觀上回復原狀（部分更換）顯有重大困難所致，況被
　　上訴人與漢唐公司協商重新施作時，上訴人公司亦派員參與協商，有會議紀錄一
　　件可考（見原審卷第五十一頁）焉能再於事後辯稱：何須全部更新等語呢？又何
　　能謂與上訴人送交品質不符之貨無關呢？上訴人雖以無論「三０四」或「三０四
　　Ｌ」型於重型冷加工後均有磁性，且其他公司之無塵室亦有採用「三０四」鋼管
　　者，何須「三０四Ｌ」型始符合品質呢？並據提出台積電、聯電公司之無塵室之
　　材料明細表各一件（同上本院卷第七十三頁、第一六一頁）及「奧斯田不銹鋼成
　　型性能比較表」一紙為論據（見原審卷第四四三頁）惟查瀚宇公司於前揭工程估
　　價單指定「三０四Ｌ」型鋼管，已如前述，証人鍾孝忠亦証述：係依被上訴人提
　　供目錄給我們，由我們來篩選，再送瀚宇公司確認等語（見同上本院卷第二十二
　　頁、第二十六頁）兩造買賣契約雖無書面，然被上訴人訂貨係「三０四Ｌ」型鋼
　　管（見同上本院卷第九八頁）且有上訴人之檢驗証明書可估，則出賣人自應交付
　　與「三０四Ｌ」型品質相符之鋼管，何能與其他公司指定「三０四」型鋼管者相
　　較呢？又磁吸現象僅係不銹鋼常識性之判斷標準而已，否則何須送前開二單位鑑
　　定呢？況前開二單位鑑定結果其含碳量確係超出「三０四Ｌ」型鋼之規範。抑且
　　，漢唐公司八十八年九月二十九日於決定「重新施作」時，一再表明待「檢驗確
　　認後」，將與被上訴人釐清責任歸屬問題並未放棄對於品質不符鋼管之索賠及追
　　償。（見同上本院卷第一四六頁，工程個案異常管制表，原審卷第八十三頁，工
　　地備忘錄，另原審卷第四十五頁、九月二十八日之會議記錄表第十點及備註一）
　　何能謂漢唐公司於前揭鑑定報告出爐前自行決定「重新施作」僅係因自己迫於燃
　　眉之契約因素，而與上訴人交貨品質不符無關呢？
五、承前所述，上訴人所交付鋼管不符其檢驗証明書所具備之品質，已如前述，而被
　　上訴人轉售予漢唐公司，因不具備「三０四Ｌ」型鋼管品質，漢唐公司迫於其與
　　瀚宇公司工程合約之「品質」要求重新施作，並以重新施作之部分費用即三百九
　　十七萬五千七百三十一元求償於被上訴人，被上訴人與漢唐公司協商此重新施作
　　費用分擔比例時，上訴人雖未同意（參原審卷第四十五頁備註(一)及第五十一、第
　　五十二頁會議記錄）然此費用係因上訴人交付品質不符鋼管，致買受人即被上訴
　　人須於原訂價金外增加之支出，自屬民法第二百十六條第一項所受損害，被上訴
　　人據民法第三百六十條瑕疵擔保規定請求賠償此部分費用詢屬有據，上訴人以被
　　上訴人與漢唐公司協商分擔費用，未得伊同意，伊不受拘束為辯，亦無可採。
六、綜上所述：被上訴人依民法第三百六十條規定請求上訴人賠償三百九十七萬五千
　　七百三十一元及自起訴狀繕本送達翌日起算利息即屬正當，原審為被上訴人勝訴
　　判決及宣告假執行，免假執行即無不合（原審依民法第二百二十七條准其所請，
　　其理由雖與本院所持理由不一，惟此均係在被上訴人所主張之訴訟標的範圍內，
　　結論仍無不合）上訴論旨仍執前詞指摘原判決不當，求予廢棄，非有理由。
七、兩造其餘攻防方法（含原告其他訴訟標的之主張）及未經援用之証據，經審酌後
　　認為與本判決結果，已不生影響，爰不一一論述。
八、據上論結，本件上訴無理由，依民事訴訟法第四百四十九條第二項，第七十八條
　　判決如主文。
中　　　華　　　民　　　國　　九十一　　年　　　八　　　月　　 二十 　　日
　　　　　　　　　　　　　　臺灣高等法院民事第十七庭
　　　　　　　　　　　             審判長法  官　鄭  雅  萍
                                         法　官
                                         法　官　吳  謀  焰
右正本係照原本作成。
如不服本判決，應於收受送達後二十日內向本院提出上訴書狀，其未表明上訴理由者
，應於提出上訴後二十日內向本院補提理由書狀（均須按他造當事人之人數附繕本）
上訴時應提出委任律師或具有律師資格之人之委任狀；委任有律師資格者，另應附具
律師及格證書及釋明委任人與受任人有民事訴訟法第四百六十六條之一第一項但書或
第二項（詳附註）所定關係之釋明文書影本。
中　　　華　　　民　　　國　　九十一　　年　　　八　　　月　　二十八　　日
                                         書記官  黃  瑞  芬
附註：
民事訴訟法第四百六十六條之一（第一項、第二項）：
對於第二審判決上訴，上訴人應委任律師為訴訟代理人。但上訴人或其法定代理人具
有律師資格者，不在此限。
上訴人之配偶、三親等內之血親、二親等內之姻親，或上訴人為法人、中央或地方機
關時，其所屬專任人員具有律師資格並經法院認為適當者，亦得為第三審訴訟代理人
。
